【裁判字號】    99,抗,754
【裁判日期】    990609
【裁判案由】    履行契約
【裁判全文】
臺灣高等法院民事裁定                   99年度抗字第754號
抗  告  人  乙○○
代  理  人  丙○○
抗告人因與相對人甲○○間請求履行契約事件，對於中華民國
98年10月8日臺灣臺北地方法院98年度審訴字第5607號所為裁定
提起抗告，本院裁定如下：
    主  文
抗告駁回。
抗告訴訟費用由抗告人負擔。
    理  由
一、抗告意旨略以：抗告人就本件爭執之財產已在大陸地區人民
    法院進行8年50次之訴訟，損失甚大。而抗告人與相對人簽
    立財產轉讓合同書時，合意約定由原法院管轄。詎原法院竟
    以無管轄權為由裁定駁回，且台灣地區法院既尚未進行本案
    審理，卻要求繳納訴訟費用，亦不合理。為此，提起抗告云
    云。
二、原裁定以：抗告人雖依兩造簽立之財產轉讓合同書第5條「
    合意由臺灣省台北人民法院管轄地」之約定向原法院起訴，
    惟兩造均係大陸地區人民，而抗告人對相對人起訴係請求履
    行浙江省人民法院調解書所示杭州市土地使用權、攤位、大
    樓所有權及股權等義務，足見本件私法紛爭之原因事實均非
    發生於我國國境內。本件訴訟倘於我國法院進行審理，對於
    證據之調查、當事人之攻防甚為不利，難期進行有效、經濟
    之訴訟程序。依「不便利法庭之原則」，原法院對本件訴訟
    顯無一般管轄權。此外，臺灣地區與大陸地區人民關係條例
    又乏移送於大陸地區法院之規定，是本件起訴即難謂合法，
    自應予駁回等語。
三、按大陸地區人民相互間及其與外國人間之民事事件，除本條
    例另有規定外，適用大陸地區之規定。臺灣地區與大陸地區
    人民關係條例第41條第2項定有明文。次按大陸地區民事訴
    訟法第24條規定：「因合同糾紛提起的訴訟，由被告住所地
    或者合同履行地人民法院管轄。」；第25條規定：「合同的
    雙方當事人可以在書面合同中協議選擇被告住所地、合同履
    行地、合同簽訂地、原告住所地、標的地人民法院管轄，但
    不得違反本法對級別管轄和專屬管轄的規定。」。
四、本件抗告人係主張兩造於民國97年12月23日在大陸地區簽訂
    （贈送）財產轉讓合同書（下稱系爭合同書），詎相對人不
    依約履行，為此訴請判令相對人履行合同約定，將(1)杭州市
    上城區新丰苑7-2-301室；(2)杭州市○○區○○路22號2093.
    7平方和2256.21平方的土地使用權；(3)杭州四季青服裝批發
    市場153號攤位；(4)杭州白鹿鞋類批發市場816號和681號二
    個攤位；(5)浦沿棉力廳廳房；(6)北京大服裝批發市場15個攤
    位使用權和市場1300個攤位10年租賃使用權；(7)山西省長治
    百盛大樓5%的所有權；(8)青海田60%股權等八項財產交付
    轉讓予抗告人並辦理過戶相關交接手續；暨請求相對人賠償
    過期交付損失費新台幣2萬元等語。抗告人雖謂兩造於系爭
    合同書第5條約定：「對本合同有爭議，雙方協商選擇日本
    、台灣台北人民法院管轄地確認。」（見原審卷第4頁），
    而主張本件應由原法院管轄。但查，抗告人為相對人之女，
    二人均為大陸地區人民，分別居住於浙江省杭州市、樂清市
    （見原審卷第1、4頁）。且系爭合同書之簽訂地、履行地、
    標的地均在大陸地區，是前開合意由原法院管轄之約定顯違
    反大陸地區民事訴訟法第25條規定，自難認屬合法。
五、按訴訟事件不屬受訴法院管轄而不能為民事訴訟法第28條之
    裁定者，法院應以裁定駁回之，民事訴訟法第249條第1項第
    2款規定甚明。承前述，系爭合同書第5條之合意管轄約定違
    反大陸地區民事訴訟法第25條規定，抗告人執該約定逕向原
    法院起訴，即有未合。又我民事訴訟法並無得裁定移送大陸
    地區法院之規定，自應依民事訴訟法第249條第1項第2款規
    定裁定駁回本件訴訟。原裁定駁回抗告人之訴，理由雖有不
    同，結論則無二致。抗告人指摘原裁定不當，求予廢棄，為
    無理由，應予駁回。
六、據上論結，本件抗告為無理由，依民事訴訟法第495條之1第
    1項、第449條第2項、第1項、第95條、第78條，裁定如主文
    。
中    華    民    國    99    年    6     月    9     日
                    民事第一庭
                        審判長法  官  張耀彩
                              法  官  林金吾
                              法  官  盧彥如
正本係照原本作成。
本裁定除以適用法規顯有錯誤為理由外，不得再抗告。如提起再
抗告，應於收受後10日內委任律師為代理人向本院提出再抗告狀
。並繳納再抗告費新台幣１千元。
中    華    民    國    99    年    6     月    11    日
                              書記官  鄭兆璋

司法院資訊處製作；財團法人民間司法改革基金會備份。
